臺灣臺中地方法院刑事判決　　　　　　 100年度訴字第1354號
公　訴　人　臺灣臺中地方法院檢察署檢察官
被　　　告　黃棋偉
指定辯護人　 本院公設辯護人戴遐齡
上列被告因毒品危害防制條例案件，經檢察官提起公訴（100 年
度偵字第7901號），本院判決如下：
    主      文
黃棋偉共同販賣第三級毒品，處有期徒刑貳年拾月，未扣案之不
詳廠牌行動電話壹支（含門號0000000000號晶片卡壹
張）與郭俊男連帶沒收之，如全部或一部不能沒收時，與郭俊男
連帶追徵其價額。
    事實及理由
壹、犯罪事實：
    黃棋偉、郭俊男（綽號「小胖」，另由臺灣臺中地方法院檢
    察署檢察官以99年度偵字第21797 號提起公訴) ，明知愷他
    命（Ketamine，俗稱K 他命）係毒品危害防制條例第2 條第
    2 項第3 款所列管之第三級毒品，依法不得販賣，竟共同基
    於販賣第三級毒品以牟利之犯意聯絡，由黃棋偉持用其所有
    之門號0000000000號行動電話，於民國99年3 月28日晚間10
    時20分、10時23分許，與康嘉訓所持用之門號0000000000號
    （起訴書誤載為00000000000 號）行動電話聯繫，康嘉訓表
    達欲購買愷他命之意，黃棋偉表示同意，並要求康嘉訓以面
    額新臺幣（下同）300 元之遠傳公司行動電話儲值卡作為對
    價抵充買賣價金，雙方約定在臺中市○區○○路與進化路口
    之麥當勞速食店進行交易。黃棋偉隨即向身旁之郭俊男告知
    將愷他命交與康嘉訓，價金則由自己與康家訓結算等語，並
    將數量不詳之愷他命1 小包交與郭俊男。郭俊男於同日晚間
    持該包愷他命前往上述交易地點，將愷他命1 小包交與康嘉
    訓。但康嘉訓事後因認黃棋偉交付之愷他命數量太少，而未
    交付行動電話儲值卡與黃棋偉。
貳、認定犯罪事實所憑證據及理由：
  一證據能力部分：
    (一)按被告以外之人於檢察事務官、司法警察官或司法警察調
      查中所為之陳述，與審判中不符時，其先前之陳述具有較
      可信之特別情況，且為證明犯罪事實存否所必要者，得為
      證據，刑事訴訟法第159 條之2 亦有明文。被告黃棋偉及
      其辯護人不同意使用郭俊男於99年7 月20日、21日警詢筆
      錄〔見臺中縣警察局（現改制為臺中市政府警察局）99年
      8 月30日中縣警刑大偵一字第0990014505號刑案偵查卷宗
      （下稱警卷）第1 至20頁〕作為證據。證人郭俊男於本院
      審理時業已到庭具結作證（見本院卷第50至53頁），其於
      警詢所為之陳述，與審判中之陳述大致相符。故郭俊男之
      警詢筆錄並無刑事訴訟法第159 條之2 「與審判中不符」
      之情形，依同法第159 條第1 項、第159 條之2 規定，不
      得作為認定被告犯罪之證據。
    (二)電話監聽譯文（通訊監察譯文），僅屬依據監聽錄音結果
      予以翻譯之文字，固具文書證據之外觀，但實際上仍應認
      監聽所得之錄音帶，始屬調查犯罪所得之證物，乃刑事訴
      訟法第165 條之1 第2 項所稱之新科技證物，如其蒐證程
      序合法，且當事人已承認監聽錄音譯文之內容屬實，或對
      於該譯文內容並無爭執，而法院復已就該譯文依法踐行調
      查證據程序者，該監聽錄音之譯文即與播放錄音有同等價
      值，自有證據能力（最高法院98年度臺上字第527 號判決
      意旨參照）。查卷附通訊監察譯文（如附表所示），係警
      員依據本院99年度聲監字第476 號所核發之通訊監察書，
      於核准通訊監察期間內，對於被告持用之門號0000000000
      號行動電話進行通訊監察之事實，有上開通訊監察書（見
      警卷第31頁）及附表所示之通訊監察譯文在卷可佐，而被
      告及辯護人亦同意上開通訊監察譯文有證據能力（見本院
      卷第30頁反面），復經本院於審理時就上開通訊監察譯文
      依法提示予檢察官、被告及辯護人，踐行調查證據之程序
      ，經核與監聽錄音具有相同之價值，自有證據能力。
    (三)次按被告以外之人於偵查中向檢察官所為之陳述，除顯有
      不可信之情況者外，得為證據，刑事訴訟法第159 條之1
      第2 項定有明文。檢察官在偵查中對被告以外之人所為之
      偵查筆錄，性質上屬傳聞證據，惟刑事訴訟法規定檢察官
      代表國家偵查犯罪、實施公訴，依法其有訊問被告、證人
      及鑑定人之權，證人、鑑定人並須具結，而實務運作時，
      檢察官偵查中向被告以外之人所取得之陳述，原則上均能
      遵守法律規定，不致違法取供，其可信度極高。職是，被
      告以外之人前於偵查中已具結而為證述，除反對該項供述
      得具有證據能力之一方，已釋明「顯有不可信之情況」之
      理由外，不宜遽指該證人於偵查中之陳述不具證據能力。
      又刑事訴訟法第158 條之3 規定：「證人、鑑定人依法應
      具結而未具結者，其證言或鑑定意見，不得作為證據。」
      所謂「依法應具結而未具結者」，係指檢察官或法官依刑
      事訴訟法第175 條之規定，以證人身分傳喚被告以外之人
      （證人、告發人、告訴人、被害人、共犯或共同被告）到
      庭作證，或雖非以證人身分傳喚到庭，而於訊問調查過程
      中，轉換為證人身分為調查時，此時其供述之身分為證人
      ，則檢察官、法官自應依本法第186 條有關具結之規定，
      命證人供前或供後具結，其陳述始符合第158 條之3 之規
      定，而有證據能力。若檢察官或法官非以證人身分傳喚，
      而以共犯、共同被告身分傳喚到庭為訊問時，其身分既非
      證人，即與「依法應具結」之要件不合，縱未命其具結，
      純屬檢察官或法官調查證據職權之適法行使，當無違法可
      言。而前揭不論係本案或他案在檢察官面前作成未經具結
      之陳述筆錄，係屬被告以外之人於偵查中向檢察官所為之
      陳述，本質上屬於傳聞證據，基於保障被告在憲法上之基
      本訴訟權，除該被告以外之人死亡、身心障礙致記憶喪失
      或無法陳述、滯留國外或所在不明而無法傳喚或傳喚不到
      、或到庭後拒絕陳述等情形外，如已經法院傳喚到庭具結
      而為陳述，並經被告之反對詰問，前揭非以證人身分而在
      檢察官面前未經具結之陳述筆錄，除顯有不可信之情況者
      外，依刑事訴訟法第159 條之1 第2 項，仍非不得為證據
      ，惟應於判決內敘明其符合傳聞證據例外之理由，不能因
      陳述人未經具結，即一律適用本法第158 條之3 之規定，
      排除其證據能力，最高法院97年度臺上字第1373號判決意
      旨亦可資參酌。從而，證人康嘉訓於99年11月26日偵訊筆
      錄、證人郭俊男於100 年1 月3 日偵訊筆錄〔見臺灣臺中
      地方法院檢察署99年度偵字第21797 號卷（下稱偵卷）第
      54至58頁、第21至24頁〕，係檢察官令渠等以證人身分具
      結後所為之證述，有證人結文附卷可稽（見偵卷第24、58
      頁）。另案被告郭俊男於99年7 月21日偵訊筆錄（見偵卷
      第48、49頁），則係以被告身分傳喚，縱未命其具結，純
      屬檢察官調查證據職權之適法行使，當無違法可言，且證
      人郭俊男業經本院傳喚到庭具結而為陳述，並經被告為反
      對詰問，被告及辯護人均未提及檢察官在訊問時有不法取
      供之情形，亦未釋明上開證人及另案被告之陳述有何顯不
      可信之情況，依上開規定，上開證人康嘉訓、郭俊男及另
      案被告郭俊男在檢察官面前之證述筆錄，自得作為本案證
      據使用。
    (四)再按被告以外之人於審判外之陳述，雖不符刑事訴訟法第
      159 條之1 至第159 條之4 之規定，而經當事人於審判程
      序同意作為證據，法院審酌該言詞陳述或書面陳述作成時
      之情況，認為適當者，亦得為證據。當事人、代理人或辯
      護人於法院調查證據時，知有第159 條第1 項不得為證據
      之情形，而未於言詞辯論終結前聲明異議者，視為有前項
      之同意，刑事訴訟法第159 條之5 定有明文。核其立法意
      旨在於傳聞證據未經當事人之反對詰問予以核實，原則上
      先予排除。惟若當事人已放棄反對詰問權，於審判程序中
      表明同意該等傳聞證據可作為證據；或於言詞辯論終結前
      未聲明異議，基於尊重當事人對傳聞證據之處分權，及證
      據資料愈豐富，愈有助於真實發見之理念，且強化言詞辯
      論主義，使訴訟程序得以順暢進行，上開傳聞證據亦均具
      有證據能力。查：本判決除上揭所述外，下列所引之被告
      以外之人於審判外所為之陳述及卷內其他書證（供述證據
      部分），查無符合同法第159 條之1 至之4 等前4 條之情
      形，檢察官、被告及其辯護人於本院準備程序中均表示對
      該等傳聞證據之證據能力同意有證據能力（見本院卷第30
      頁反面），於本院審理時並未就卷內其他證據資料之證據
      能力有所爭執，且迄本院言詞辯論終結前，均未主張有刑
      事訴訟法第159 條第1 項不得為證據之情形，是應認已同
      意後開本院所引卷內證據均得作為證據，且經本院審酌上
      開傳聞證據作成時，較無人情施壓或干擾，亦無不當取證
      之情形，認為以之作為本案之證據亦屬適當，是上揭傳聞
      證據自具有證據能力。
  二得心證之理由：
    (一)證人郭俊男於100 年1 月3 日偵訊時具結證稱：附表編號
      01、02所示之通訊監察譯文係被告與康嘉訓之對話，伊當
      時在被告旁邊，所以伊知道被告與康嘉訓通話，被告叫伊
      直接拿愷他命給康嘉訓，被告自己會跟康嘉訓算錢，沒有
      告知伊要向康嘉訓收多少錢，伊約於通話後10幾分鐘，拿
      愷他命到崇德路與進化路之麥當勞，將愷他命交給康嘉訓
      ，數量約1 克等語。證人郭俊男於本院審理時亦具結證稱
      ：伊於99年3 月28日當天去找被告，要回去時，被告要伊
      順便拿愷他命給康嘉訓，地點是在進化路的麥當勞，伊就
      拿愷他命到麥當勞，將整包愷他命交給康嘉訓，康嘉訓當
      時有問價錢，伊說行情是1 公克300 元，康嘉訓說這樣東
      西會不會太少，但還是將該包愷他命拿走，伊叫康嘉訓自
      己跟被告連絡；該包愷他命大約0.8 公克，伊不知道價錢
      ，被告當時說直接拿給康嘉訓就好；伊幫被告送愷他命沒
      有代價；伊與被告是好朋友，沒有怨隙，不會故意陷害被
      告等語（見本院卷第50至53頁）。證人康嘉訓於偵訊時亦
      具結證稱：附表所示之通訊監察譯文係伊與被告之對話，
      當時因被告在忙，所以被告就叫綽號「小胖」之郭俊男拿
      愷他命與伊，伊到臺中市○○路與進化路麥當勞約定地點
      ，與郭俊男碰面，郭俊男有拿愷他命給伊等語。證人康嘉
      訓於本院審理時亦具結證稱：附表編號01之通話，伊與被
      告已經約定好交易之價格及地點，易付卡就是代價，伊也
      知道「小胖」會拿愷他命與伊，通訊監察譯文中第1 句話
      係被告說的，第2 句話「小胖很煩」及第3 句話「多少錢
      啦！25嗎？」均係伊說的，第4 句話「不然這樣300 啦！
      你幫我買一張遠傳300 元的儲值卡就不用拿錢給我了。」
      則是被告所說；附表編號02之通話中約定在崇德路與進化
      北路的麥當勞交易，編號03之通話，是伊拿到愷他命後，
      打電話予被告抱怨量不夠；那天伊到麥當勞後，才知道一
      點點愷他命就要300 元，伊係要買儲值卡給被告作為代價
      ，故伊當天到麥當勞有無帶錢沒有關係等語（見本院卷第
      53頁反面至第56頁）。被告於本院準備程序及審理時亦供
      稱：附表所示之通訊監察譯文確係康嘉訓要向伊買愷他命
      ，伊一開始是要賣愷他命與康嘉訓，伊與康嘉訓說好拿1
      張300 元的儲值卡來換愷他命，並約在崇德路的麥當勞交
      易，伊有將愷他命1 小包交與郭俊男，叫郭俊男拿去給康
      嘉訓等語（見本院卷第19頁反面、第57頁反面）。
    (二)是被告於99年3 月28日晚間10時20分、10時23分許，持用
      門號0000000000號行動電話與證人康嘉訓持用之門號0000
      000000號行動電話聯繫，證人康嘉訓表達欲購買愷他命之
      意，被告表示同意，並要求康嘉訓以面額300 元之遠傳公
      司行動電話儲值卡作為對價抵充買賣價金，雙方約定在臺
      中市○區○○路與進化路口之麥當勞速食店進行交易等情
      ，業據被告於本院準備程序及審理時坦承不諱，核與證人
      康嘉訓之前揭偵訊及本院審理時之證述相符，並有附表編
      號01、02所示之通訊監察譯文在卷可按。被告與證人康嘉
      訓在談妥交易對價、交易方式及地點後，即結束通話，確
      屬實務上常見之毒品交易對話。又被告於附表編號01、02
      所示之通話後，旋即將愷他命1 小包交與證人郭俊男，囑
      其前往崇德路與進化路口之麥當勞速食店，將愷他命交與
      證人康嘉訓，證人郭俊男確依指示前往約定地點將該包愷
      他命交與證人康嘉訓乙節，亦經證人郭俊男於偵訊及本院
      審理時證述明確，證人康嘉訓亦證稱確自證人郭俊男處取
      得愷他命，被告亦坦承有將愷他命交與證人郭俊男，指示
      其前往約定地點將愷他命交與證人康嘉訓。又證人郭俊男
      與被告係好友，並無怨隙，當無設詞構陷被告之動機及必
      要。
    (三)證人康嘉訓雖於偵訊時證稱：伊到約定地點，問郭俊男要
      1 公克多少錢，郭俊男告訴伊1 公克的價錢，伊認為太貴
      了，且伊並未帶那麼多錢，就沒有跟郭俊男拿，郭俊男只
      倒一點點愷他命給伊，被告之後也沒有再向伊收錢等語。
      證人康嘉訓於本院審理時亦先證稱：伊印象中郭俊男只倒
      一些些愷他命給伊，郭俊男當場做給伊看，把愷他命倒在
      香菸裡等語。惟嗣後與證人郭俊男對質時，證人康嘉訓改
      稱：伊只有買過1 次，對交易過程印象不深刻等語。故證
      人康嘉訓針對證人郭俊男究竟交付整包愷他命抑或僅倒一
      點愷他命在香菸中交與伊，實有印象模糊而記憶不清楚之
      情形。且證人康嘉訓已於電話中談妥交易代價為300 元之
      儲值卡，並於事後再交與被告即可，業據證人康嘉訓於本
      院審理時證述屬實，並有附表編號01所示之通訊監察譯文
      在卷可佐。則證人康嘉訓當天到麥當勞時，縱未攜帶金錢
      或儲值卡，亦無礙其與郭俊男進行愷他命交易。再者，證
      人康嘉訓、郭俊男係於麥當勞前進行交易，證人郭俊男當
      無可能甘冒販賣或轉讓毒品犯行遭發現之風險，於人來人
      往之處，當場將愷他命捲入香菸交與證人康嘉訓。又證人
      郭俊男如確未為被告完成本次交易，亦無可能不顧自己可
      能遭受販賣第三級毒品之刑責，仍具結證稱確已將交易標
      的愷他命1 小包交與證人康嘉訓。從而，證人康嘉訓前開
      證述，難信為真。
    (四)證人康嘉訓於本院審理時另證稱：伊於收到愷他命後，認
      為量太少，有打電話予被告抱怨，但之後還是有將易付卡
      的密碼告知被告等語。惟被告堅決否認有收到易付卡抑或
      易付卡之密碼，辯稱：當天康嘉訓打電話來抱怨量不夠，
      伊不知道康嘉訓與郭俊男交易之情況，就想說算了，沒有
      跟康嘉訓拿儲值卡等語。證人康嘉訓於偵訊時證稱：被告
      之後沒有再來向伊收錢等語。證人康嘉訓於本院審理時隨
      後亦改稱：伊有無將密碼報給被告，這一段因為時間太久
      ，伊已經不記得等語。是證人康嘉訓究竟有無將儲值卡密
      碼交與被告，證述前後不一，且有記憶模糊之情形。另觀
      諸附表編號03、04所示之通訊監察譯文，證人康嘉訓取得
      愷他命後，確打電話予被告抱怨愷他命數量不夠，並表示
      不願購買儲值卡交與被告，有附表編號03、04所示之通訊
      監察譯文在卷可按，核與被告前揭辯解相符，被告辯稱此
      次交易並未取得金錢及儲值卡，堪以採信。
    (五)被告就上開犯罪事實於本院審理時坦承不諱，並就其與證
      人康嘉訓以電話洽談交易愷他命事宜，及將愷他命交與證
      人郭俊男前往約定地點與證人康嘉訓進行交易之過程清楚
      交代，被告之自白與相關證據均相符合。
    (六)又愷他命物稀價昂，其持有販賣者，政府查緝甚嚴，風險
      甚高，且販賣第三級毒品罪之法定刑為5 年以上有期徒刑
      ，得併科鉅額罰金，刑責甚重。而愷他命可任意分裝，而
      每次買賣之價量，亦隨時隨雙方關係之深淺、當時之資力
      、需求程度及對行情之認知等因素，機動的調整，因之販
      賣之利得，除經被告坦承或帳冊價量均臻明確外，委難察
      得實情，是縱未確切查得販賣賺取之實際差價，但除別有
      事證，足認係按同一價格轉讓，確未牟利之情形外，尚難
      執此認非法販賣之事證有所不足，致知過坦承者難辭重典
      ，飾詞否認者反得逞僥倖，而失情理之平。被告於本院審
      理時亦坦承確係要將愷他命販賣與康嘉訓，被告若無營利
      之意圖，應無甘冒被查緝法辦科以重刑之危險，平白無端
      義務為該買賣之工作，是其販入之價格必較售出之價格低
      廉，而有從中賺取買賣差價牟利之意圖及事實，應屬符合
      論理法則且不違背社會通常經驗之合理判斷。準此，被告
      應有從中賺取價差，藉此營利之意圖，至為灼然。
    (七)辯護人雖為被告辯護稱：被告一開始雖有營利之意圖，但
      事後因康嘉訓抱怨量不夠，被告也不清楚交易過程，之後
      並未向康嘉訓要等值之儲值卡使用，被告後來犯意應變更
      為轉讓之意思云云。惟按犯罪之著手，係指行為人為實現
      犯意而開始實行犯罪構成要件之行為而言。毒品危害防制
      條例第4 條第1 、2 項之販賣第一、二級毒品罪，於售賣
      者與購毒者就買賣毒品之重要內容有所表示時，即可認為
      已經著手實行販賣毒品之行為；亦即販賣毒品之犯行，以
      售賣者與購買者雙方就買賣毒品之重要內容有所意思表示
      而達成契約之合致時，即已著手於販賣毒品構成要件之行
      為，而售賣者已否實際交付毒品，乃該項販賣毒品行為是
      否既遂之問題，最高法院98年度臺上字第2248號判決要旨
      可資參照。本件被告以營利之意圖，與證人康嘉訓在電話
      中已約定愷他命交易之價額及地點，被告與證人康嘉訓間
      已就買賣愷他命之重要內容有所意思表示而達成契約之合
      致，已著手實行販賣毒品之行為。被告隨後亦將愷他命1
      小包交與證人郭俊男，由證人郭俊男送交與證人康嘉訓，
      則依前開最高法院之見解，已構成販賣第三級毒品既遂罪
      ，被告縱事後未向證人康嘉訓索討儲值卡或300 元，亦無
      礙於販賣罪責之成立，是辯護人之前開辯護意旨，為本院
      所不採。
    (八)復按現行刑法關於正犯（共同正犯）、從犯（幫助犯）之
      區別，係以其主觀之犯意及客觀之犯行為標準。凡以自己
      犯罪之意思而參與犯罪，無論其所參與者是否係犯罪構成
      要件之行為，皆為正犯，其以幫助他人犯罪之意思而參與
      犯罪，其所參與者，苟係犯罪構成要件之行為，亦為正犯
      （共同正犯），必以幫助他人犯罪之意思而參與犯罪，其
      所參與者又為犯罪構成要件以外之行為，始為從犯（幫助
      犯）（最高法院25年上字第2253號判例意旨參照）。以販
      賣毒品罪為例，從事前聯絡毒品買賣、到事後交付毒品、
      收取毒品買賣價金等行為，均屬販賣毒品罪之構成要件之
      行為，苟有參與其事，即係分擔實行犯罪行為，自應負起
      共同販賣毒品罪責（最高法院98年度臺上字第4234號判決
      意旨參照）。證人郭俊男雖於本院審理中證稱：伊不知道
      這包愷他命是要賣給康嘉訓，看了通訊監察譯文之後才知
      道，被告與康嘉訓第1 通通話時伊不在場云云。然證人郭
      俊男於本院審理時另證稱：康嘉訓有問伊價錢，伊說行情
      就是1 公克300 元，伊將愷他命交與康嘉訓，康嘉訓說這
      樣東西會不會太少，但後來康嘉訓還是把愷他命拿走，伊
      叫康嘉訓自己跟被告聯絡；因愷他命1 包都是賣300 元，
      所以伊知道拿給康嘉訓那包愷他命價格是300 元等語（見
      本院卷第52頁反面、第53頁）。證人郭俊男於100 年1 月
      3 日偵訊時另結證稱：附表編號01、02之通訊監察譯文是
      被告與康嘉訓之對話，因為伊人在被告旁邊，所以知道是
      被告與康嘉訓之對話，被告沒有告知伊要向康嘉訓收錢，
      被告叫伊直接拿愷他命給康嘉訓，被告自己會跟康嘉訓結
      算等語。故依證人郭俊男於偵訊中所述，證人郭俊男於附
      表編號01、02被告與康嘉訓通話時均在場，被告亦已表示
      自己會跟證人康嘉訓結算，而證人康嘉訓於進行交易時，
      詢問證人郭俊男交易之金額，並質疑交付之愷他命是否足
      夠，均足顯示證人郭俊男就該包愷他命係被告販賣與康嘉
      訓乙節，有所知悉。證人郭俊男將愷他命交與證人康嘉訓
      ，依前揭最高法院判例、判決意旨，即係分擔實行販賣毒
      品之構成要件之行為，自應以販賣愷他命之共同正犯論擬
      。
    (九)綜上，足認被告之自白與事實相符，可以採信，被告販賣
      第三級毒品之犯行堪以認定，應依法論科。
、論罪科刑之理由：
  一核被告所為，係犯毒品危害防制條例第4 條第3 項販賣第三
    級毒品罪。又持有第三級毒品愷他命之行為，毒品危害防制
    條例第11條第5 項規定：「持有第三級毒品純質淨重20公克
    以上者，處3 年以下有期徒刑，得併科新臺幣30萬元以下罰
    金。」然被告實際持有第三級毒品之重量不明，且未扣案，
    無從鑑定上開毒品之純質淨重是否為20公克以上。準此，依
    罪疑惟輕原則，應認定被告上開販賣前持有第三級毒品愷他
    命之數量未達純質淨重20公克，其持有愷他命之行為不成立
    犯罪，而無「吸收」之問題，附此敘明。
  二被告與郭俊男就上開犯行，有犯意聯絡及行為分擔，為共同
    正犯。
  三刑法第59條規定之適用：
    (一)再按刑法第59條之減輕其刑，係裁判上之減輕，必以犯罪
      之情狀可憫恕，認為宣告法定最低度之刑猶嫌過重者，始
      有其適用；如別有法定減輕之事由，應先依法定減輕事由
      減輕其刑後，猶嫌過重時，始得為之；若有2 種以上法定
      減輕事由，仍應先依法定減輕事由遞減其刑後，猶嫌過重
      時，始得再依刑法第59條規定酌減其刑，最高法院88年度
      臺上字第1862號判決意旨可資參照。復按刑之量定，為求
      個案裁判之妥當性，法律固賦予法院裁量權，但此項裁量
      權之行使，除應依刑法第57條規定，審酌行為人及其行為
      等一切情狀，為整體之評價，並應顧及比例原則與平等原
      則，使罪刑均衡，輕重得宜，以契合社會之法律感情。販
      賣第三級毒品罪之法定刑為「處5 年以上有期徒刑，得併
      科新臺幣7,000,000 元以下罰金。」。刑度可謂重大。然
      同為販賣第三級毒品之人，其原因動機不一，犯罪情節未
      必盡同，或有大盤毒梟者，亦有中、小盤之分，甚或僅止
      於吸毒者友儕間為求互通有無而為販賣者亦有之，其販賣
      行為所造成危害社會之程度自屬有異，法律科處此類犯罪
      ，所設之法定最低本刑卻同為處5 年以上有期徒刑，得併
      科新臺幣7,000,000 元以下罰金，不可謂不重。於此情形
      ，倘依其情狀處以有期徒刑，即足以懲儆，並可達防衛社
      會之目的者，自非不可依客觀之犯行與主觀之惡性二者加
      以考量其情狀是否有可憫恕之處，適用刑法第59條之規定
      酌量減輕其刑，期使個案裁判之量刑，能斟酌至當，符合
      比例原則。又適用刑法第59條酌量減輕其刑時，並不排除
      同法第57條所列舉10款事由之審酌（最高法院70年5 月16
      日70年度第6 次刑事庭長會議決議足供參考）。
    (二)依上開說明意旨，本院認為被告販賣愷他命之對象僅有1
      人，販賣次數為1 次，販賣對價為300 元之儲值卡1 張，
      被告亦染有施用甲基安非他命之惡習，有臺灣高等法院被
      告前案記錄表1 份在卷可按，被告為貪圖些微利潤，而為
      本件犯行，所犯之罪質無論在客觀犯行上、主觀之惡性上
      ，均顯然與一般之中、大盤有別，較諸大量販賣毒品與不
      特定多數人施用，藉以牟取暴利之情並不相同，危害社會
      之程度亦有差別，犯罪所生之危害亦非甚重，為使此部分
      之量刑輕重與其行為之罪質間能符合比例原則，爰就被告
      販賣愷他命之犯行，依刑法第59條之規定予以減輕其刑
  四本院審酌前揭情狀（包括前述酌減之事由），並參酌被告有
    多次施用毒品前科，有前開臺灣高等法院被告前案紀錄表可
    參，被告之素行難認良善。被告因與康嘉訓基於情誼及貪圖
    些微利潤，而應允販賣愷他命與康嘉訓，並指示郭俊男將愷
    他命交與康嘉訓，惟嗣後並未取得對價，暨被告犯後態度尚
    稱良好，具有悔意等一切情狀，量處如主文所示之刑。
  五沒收部分：
    (一)按犯毒品危害防制條例第4 條第1 項之販賣第一級毒品罪
      者，其因犯罪所得之財物，沒收之，如全部或一部不能沒
      收時，追徵其價額或以其財產抵償之。同條例第19條第1
      項雖有明文，然所稱因犯罪所得之財物，係以實際所得者
      為限，苟無所得或尚未取得者，即無從為沒收、追徵或以
      財產抵償之諭知（最高法院96年度臺上字第2331號判決意
      旨參照）。再者，未扣案之行動電話2 具，分別為上訴人
      及陳○○所有，且為其等供本件聯絡走私、運輸及販賣海
      洛因使用；另上訴人販賣毒品所得財物315 萬元亦未扣案
      ；均應依同條例第19條第1 項規定及共犯連帶之理論，諭
      知應向上訴人與陳○○、陳○○及「交通」連帶沒收，如
      全部或一部不能沒收時，應連帶追徵其價額或以其等財產
      連帶抵償之（最高法院99年度臺上字第880 號判決意旨參
      酌）。又毒品危害防制條例第19條第1 項規定性質上係沒
      收之補充規定。其屬於本條所定沒收之標的，如得以直接
      沒收者，判決主文僅宣告沒收即可，不生「追徵其價額」
      或「以其財產抵償之」問題，須沒收之標的全部或一部不
      能沒收時，始生「追徵其價額」或「以其財產抵償之」選
      項問題。而「追徵其價額」或「以其財產抵償之」係屬兩
      種選項，分別係針對現行貨幣以外之其他財產與現行貨幣
      而言，最高法院99年度第5 次刑事庭會議亦可供參酌。
    (二)又行動電話晶片卡為行動電話之使用介面，電信公司出租
      行動電話門號予消費者使用時，即為附帶提供晶片卡為門
      號介面，消費者申辦門號並開通上線時，即將晶片卡所有
      權移轉予消費者（參司法院97年5 月6 日院臺廳一字第09
      70009760號函），是以該晶片卡顯屬動產而可移轉所有權
      之物。被告所有之不詳廠牌之行動電話1 支（含門號0000
      000000號晶片卡1 張），係被告所有且為對外販毒使用之
      聯絡工具，業據被告供承在卷（見本院卷第58頁），並有
      附表所示之通訊監察譯文可參，雖未扣案，惟無從證明業
      已滅失，亦應依毒品危害防制條例第19條第1 項規定，宣
      告與郭俊男連帶沒收，如全部或一部無法沒收時，連帶追
      徵其價額。
    (三)被告販賣愷他命與康嘉訓，並未取得價金，故被告並無所
      得，就此部分自無從為沒收或以財產抵償之諭知。
肆、適用之法律：
    依刑事訴訟法第299 條第1 項前段，毒品危害防制條例第4
    條第3 項、第19條第1 項，刑法第11條、第28條、第59條，
    判決如主文。
本案經檢察官鐘祖聲到庭執行職務。
中    華    民    國  100     年    7     月    26    日
                  刑事第十六庭  審判長法  官  王世華
                                      法  官  陳玉聰
                                      法  官  楊欣怡
以上正本證明與原本無異。
如不服本判決應於收受判決後10日內向本院提出上訴書狀，並應
敘述具體理由；其未敘述上訴理由者，應於上訴期間屆滿後20日
內向本院補提理由書（均須按他造當事人之人數附繕本）「切勿
逕送上級法院」。
                                      書記官  黃泰能
中    華    民    國   100    年    7     月    26    日
附錄論罪科刑法條：
毒品危害防制條例第4條
製造、運輸、販賣第一級毒品者，處死刑或無期徒刑；處無期徒
刑者，得併科新臺幣2 千萬元以下罰金。
製造、運輸、販賣第二級毒品者，處無期徒刑或7 年以上有期徒
刑，得併科新臺幣1 千萬元以下罰金。
製造、運輸、販賣第三級毒品者，處5 年以上有期徒刑，得併科
新臺幣7 百萬元以下罰金。
製造、運輸、販賣第四級毒品者，處3 年以上10年以下有期徒刑
，得併科新臺幣3 百萬元以下罰金。
製造、運輸、販賣專供製造或施用毒品之器具者，處1 年以上7
年以下有期徒刑，得併科新臺幣1 百萬元以下罰金。
前五項之未遂犯罰之。
附表
┌──┬──────┬────────────────────┬───────┐
│編號│時      間  │通  訊  監  察  譯  文  內  容          │備         註 │
├──┼──────┼────────────────────┼───────┤
│ 01 │99年03月28日│A：0000000000（黃棋偉）                 │通訊監察譯文出│
│    │10時20分34秒│B：0000000000（康家訓）                 │處：警卷第52頁│
│    │            ├────────────────────┤。            │
│    │            │A：我叫「小胖」拿給你，你先不用拿錢給他 │              │
│    │            │   ，但是晚一點你記得要拿給我就對了。   │              │
│    │            │B：「小胖」很煩。                       │              │
│    │            │B：多少錢啦！25嗎？                     │              │
│    │            │A：不然這樣300啦！你幫我買一張遠傳300元 │              │
│    │            │   的儲值卡就不用拿錢給我了。           │              │
│    │            │B：「小胖」什麼時候打電話給我？         │              │
│    │            │A：他再五分鐘就打電話給你了。           │              │
│    │            │B：好。                                 │              │
├──┼──────┼────────────────────┼───────┤
│ 02 │99年03月28日│A：0000000000（黃棋偉）                 │警卷第52頁。  │
│    │10時23分05秒│B：0000000000（康嘉訓）                 │              │
│    │            ├────────────────────┤              │
│    │            │A ：…，你等一下來北屯區○○路這邊，他要│              │
│    │            │   回豐原。                             │              │
│    │            │B：沒關係看他要約在那邊。               │              │
│    │            │A：要不然在崇德路的麥當勞。             │              │
│    │            │B：好，他多久會到？                     │              │
│    │            │A：他五分鐘會到。                       │              │
├──┼──────┼────────────────────┼───────┤
│ 03 │99年03月28日│A：0000000000（黃棋偉）                 │警卷第53頁。  │
│    │12時44分34秒│B：0000000000（康嘉訓）                 │              │
│    │            ├────────────────────┤              │
│    │            │B：…，這樣有夠嗎？                     │              │
│    │            │A：有夠。                               │              │
│    │            │B：你不要讓我被人家打槍喔。             │              │
│    │            │A：好，你先掛電話，我等一下打電話給你。 │              │
├──┼──────┼────────────────────┼───────┤
│ 04 │99年03月28日│A：0000000000（黃棋偉）                 │警卷第53頁。  │
│    │12時45分01秒│B：0000000000（康嘉訓）                 │              │
│    │            ├────────────────────┤              │
│    │            │B：我要去豆漿那裡找你。                 │              │
│    │            │A：那裡夠啦！你殺小。                   │              │
│    │            │B：你殺小，儲值卡我不要買給你啦！「大仔 │              │
│    │            │   」。                                 │              │
│    │            │A：我跟你講你會被人家點，幹*娘你現在給我│              │
│    │            │   過來。                               │              │
└──┴──────┴────────────────────┴───────┘